臺灣高等法院民事判決　　　　　　　　 96年度重上字第210號
上　訴　人　丙○○　　應為送達處所：板橋郵政24－97號信箱
　　　　　　己○○（原名盧姿穎）
共　　　同
訴訟代理人　彭志傑律師
被　上訴人　甲○
上列當事人間返還借款事件，上訴人對於中華民國95年10月30日
臺灣臺北地方法院95年度重訴字第149號第一審判決提起上訴，
經本院於96年8月28日言詞辯論終結，判決如下：
    主  文
原判決關於命上訴人給付及命上訴人負擔訴訟費用部分廢棄。
上開廢棄部分，被上訴人在第一審之訴駁回。
第一審命上訴人負擔訴訟費用部分及第二審訴訟費用由被上訴
人負擔。
    事實及理由
一、被上訴人主張：原審共同被告乙○○自民國（下同）86年起
    ，向被上訴人表示有資金需求，而與上訴人陸續向被上訴人
    借款：於86年間，由乙○○、原審共同被告戊○○及上訴
    人丙○○持戊○○及丙○○共同簽發之如原判決附表三所示
    之本票（下稱系爭本票），向被上訴人借款新台幣（下同）
    330萬元；(2)於87年間，乙○○及上訴人己○○（原名盧姿
    穎－見原審卷第84頁）先後於87年2月23日、同年4月1日、
    同年4月18日及同年5月2日，向被上訴人借款100萬元、80萬
    元、8萬元及291萬元，合計479萬元，被上訴人已將上開借
    款存入己○○在郵局開立之帳戶內；(3)於87年間，乙○○及
    丙○○先後於87年4月28日、同年5月4日及同年5月18日，向
    被上訴人借款128,000元、36,000元及23萬元，合計394,000
    元，被上訴人亦已將上開借款存入丙○○在郵局開立之帳戶
    內。詎上訴人於上開借款屆期後迄未清償，爰依據消費借貸
    之法律關係，請求上訴人如數清償等語。原審為被上訴人勝
    訴之判決，判命丙○○應與乙○○、戊○○共同給付被上訴
    人330萬元，己○○應與乙○○共同給付被上訴人479萬元，
    丙○○應與乙○○共同給付被上訴人394,000元，及均自95
    年8月30日起算之法定遲延利息。被上訴人對於上訴人之上
    訴則聲明駁回上訴。（被上訴人對原審共同被告乙○○、戊
    ○○、竣偉珠寶有限公司之請求部分，經原審為被上訴人勝
    訴之判決後，乙○○、戊○○、竣偉珠寶有限公司提起上訴
    ，業經本院另以裁定駁回，爰就此部分之主張及陳述，不予
    贅述，附此敘明。）
二、上訴人則以：丙○○所簽發之系爭本票，係借予乙○○使用
    ，而上訴人在郵局所開立之上開帳戶亦均提供予乙○○使用
    。乙○○因與被上訴人共同投資法院民事執行處不動產拍賣
    事宜，而與被上訴人間有金錢往來。實則上訴人並未向被上
    訴人借款，是被上訴人依據消費借貸之法律關係請求上訴人
    返還借款，實無理由等語，資為抗辯。原審為上訴人敗訴之
    判決（詳如前述），上訴人不服，提起上訴，並聲明：(一)原
    判決關於不利於上訴人部分廢棄。(二)上開廢棄部分，被上訴
    人在第一審之訴駁回。
三、經查被上訴人主張其持有之系爭本票係丙○○所簽發，又其
    先後於87年2月23日、同年4月1日、同年4月18日、同年5月2
    日，分別匯款100萬元、80萬元、8萬元、291萬元至己○○
    在郵局所開立之帳戶內；另先後於87年4月28日、同年5月4
    日、同年5月18日，分別匯款128,000元、36,000元、23萬元
    至丙○○在郵局所開立之帳戶內等情，有系爭本票及郵政存
    簿儲金無摺存款明細表可證（見原審卷第11、13至17頁），
    且為上訴人所不爭執（見本院卷第52頁），均堪信為真正。
四、被上訴人主張兩造間就上開款項分別成立消費借貸關係，惟
    為上訴人所否認，並以前詞置辯。經查：
  (一)按交付金錢及票據之原因甚多，或為贈與、或為買賣、或為
    確保當事人間已存在之法律關係、或為消滅已存在之法律關
    係，非僅囿於金錢借貸一端而已，故除別有證據外，僅為金
    錢之交付或票據之簽發、授受或轉讓，自不足以證明其原因
    事實。查被上訴人所持有之系爭本票固係丙○○所簽發，又
    被上訴人確有將上開款項匯入上訴人之郵局帳戶內，惟依上
    開說明，尚難據此即足認定兩造間就上開款項係成立消費借
    貸關係。
  (二)查被上訴人於起訴時係主張：「被告乙○○以向法院民事執
    行處標買不動產再轉售為業務，自86年起，陸續向原告借款
    ，被告並以其親友開立之支票、本票交付原告作為借款證明
    ，相關借款有：…(三)86年，被告以戊○○、丙○○共同開立
    之本票 (即系爭本票）向原告借款330萬元。…此外，被告
    亦有向原告借款，並指定原告匯款至其親友帳戶，相關情形
    有：(一)87年2月23日借款100萬元、4月1日借款80萬元、4月
    18日借款8萬元、5月2日借款291萬元，均存入第三人盧姿穎
    郵局帳戶中。(二)87年4月28日借款128,000元、5月4日借款36
    ,000 元、5月18日借款23萬元，均存入第三人丙○○之郵局
    帳戶中」等語（見原審卷第2、3頁）；嗣則改稱係乙○○與
    上訴人共同向其借款（見原審卷第50、51頁）；嗣又改稱：
    「是被告乙○○向我借錢，匯款到他兄弟姊妹的帳戶，說是
    作業績，讓銀行貸款給他們」等語（見原審卷第74頁）；嗣
    於本院審理中則又改稱：丙○○係親自向被上訴人借款，己
    ○○則係打電話向被上訴人借款，並要求被上訴人將借款匯
    至其帳戶等語（見本院卷第40頁）；其後又改稱上訴人均係
    委由乙○○出面向被上訴人借款等語（見本院卷第96頁），
    其所為主張先後不一，實難信其主張為真實。
　(三)證人即被上訴人之姪女谷海澐雖在原審到場證稱：「被告戊
    ○○是我的朋友，是我介紹給我姑媽的，被告戊○○與他的
    家人是家族企業，做房地產仲介租售買賣，從84年開始他和
    他姐姐丁○○就常常跟我借小錢，我問他為何向我借錢，他
    說他們有金主，但是他金主都借8分利，有一次他找我借40
    萬元，如果沒有借到就會跳票，我就幫他週轉，票期是2至3
    個月，我就介紹我姑媽給他認識，我姑媽有去他們辦公室看
    ，就成立借貸關係，陸續越借越多，我問姑媽為何還要借，
    我姑媽說如果不借他維持這個事業，錢就更拿不回來，後來
    我就鼓勵我姑媽告他」等語（見原審卷第71頁）；又證人即
    被上訴人之媳婦李佳慧亦在原審到場證稱：「被告乙○○有
    當我的面及電話中借錢」，「都是乙○○打電話（來借錢）
    」等語（見原審卷第72、73頁）。則依上開證詞，充其量僅
    足證明被上訴人有貸款予乙○○及戊○○，然尚不足據以證
    明上訴人有向被上訴人借款之事實。
五、綜上所述，被上訴人既不能證明上訴人有向其借款之事實，
    則被上訴人依據消費借貸之法律關係，請求丙○○應與乙○
    ○、戊○○共同給付被上訴人330萬元，己○○應與乙○○
    共同給付被上訴人479萬元，丙○○應與乙○○共同給付被
    上訴人394,000元，及均自95年8月30日起加付法定遲延利息
    ，即屬無據，不應准許。從而，原審就此部分所為上訴人敗
    訴之判決，尚有未洽，上訴意旨指摘原判決此部分為不當，
    求予廢棄改判，為有理由，應予准許。
六、上訴人聲請訊問證人陳榮和、陳輝煌，以資證明乙○○透過
    被上訴人向彼等借款，及該借款已由乙○○清償完畢等事實
    ，本院認該待證事實與本件訴訟所爭執事項無關，爰不予調
    查；至兩造其餘之攻擊或防禦方法及未經援用之證據，經本
    院斟酌後，認為均不足以影響本判決之結果，自無逐一詳予
    論駁之必要，併此敘明。
七、據上論結，本件上訴為有理由，依民事訴訟法第450條、第
    78條，判決如主文。
中　　華　　民　　國　　96　　年  　9　　 月 　 11　　日
                    民事第四庭
                        審判長法  官  張劍男
                              法  官  陳昆煇
                              法  官  彭昭芬
正本係照原本作成。
如不服本判決，應於收受送達後20日內向本院提出上訴書狀，其
未表明上訴理由者，應於提出上訴後20日內向本院補提理由書狀
（均須按他造當事人之人數附繕本）上訴時應提出委任律師或具
有律師資格之人之委任狀；委任有律師資格者，另應附具律師資
格證書及釋明委任人與受任人有民事訴訟法第466條之1第1項但
書或第2項（詳附註）所定關係之釋明文書影本。
中　　華　　民　　國　　96　　年　　9 　　月　　12　　日
                              書記官  丁華平
附註：
民事訴訟法第466條之1（第1項、第2項）：
對於第二審判決上訴，上訴人應委任律師為訴訟代理人。但上訴
人或其他法定代理人具有律師資格者，不在此限。
上訴人之配偶、三親等內之血親、二親等內之姻親，或上訴人為
法人、中央或地方機關時，其所屬專任人員具有律師資格並經法
院認為適當者，亦得為第三審訴訟代理人。
